【裁判字號】    98,訴,368
【裁判日期】    980417
【裁判案由】    毒品危害防制條例
【裁判全文】
臺灣臺中地方法院刑事判決               98年度訴字第368號
公  訴  人  臺灣臺中地方法院檢察署檢察官
被      告  乙○○
                    （另案在臺灣臺中監獄臺中分監執行中）
            丁○○
                    （另案在臺灣臺中監獄執行中）
共      同
指定辯護人  本院公設辯護人辛○○
上列被告等因毒品危害防制條例案件，經檢察官提起公訴（97年
度偵字第27293、29082、29153號），本院判決如下：
    主    文
乙○○所犯如附表一、二、四所示之罪，各處如附表一、二、四
所示之刑（含主刑、從刑）。應執行有期徒刑拾陸年貳月；未扣
案如附表一、二所示販賣第一、二級毒品所得之新臺幣共壹萬陸
仟元沒收，如全部或一部不能沒收時，以其財產抵償之；未扣案
如附表四編號1所示共同販賣第一級毒品所得之新臺幣伍仟元，
應與丁○○連帶沒收，如全部或一部不能沒收時，以其等財產連
帶抵償之。
丁○○所犯如附表三、四所示之罪，各處如附表三、四所示之刑
（含主刑、從刑）。應執行有期徒刑拾陸年捌月；未扣案如附表
三所示販賣第一級毒品所得之新臺幣共柒仟元沒收，如全部或一
部不能沒收時，以其財產抵償之；未扣案如附表四編號1所示共
同販賣第一級毒品所得之新臺幣伍仟元，應與乙○○連帶沒收，
如全部或一部不能沒收時，以其等財產連帶抵償之。
    犯罪事實
一、乙○○前曾於民國97年間因違反毒品危害防制條例案件，經
    法院判處有期徒刑3月，得易科罰金確定，於97年10月22日
    繳清罰金而執行完畢。丁○○則曾於85年間，因違反肅清煙
    毒條例、麻醉藥品管理條例等案件，由法院各判處有期徒刑
    3年3月、1年，經定應執行刑為有期徒刑4年確定，於85年10
    月2日入監執行；另於86年間，因違反肅清煙毒條例、藥事
    法等案件，經法院各判處有期徒刑3年4月、5月，定應執行
    刑有期徒刑3年6月確定；上開案件經接續執行後，於89年3
    月31日縮短刑期假釋出監，後經撤銷假釋執行殘刑3年9月16
    日，於90年12月13日入監執行，至94年6月16日始因縮刑期
    滿而執行完畢。其等均明知海洛因、安非他命及甲基安非他
    命乃毒品危害防制條例第2條第2項第1、2款所規定之第一、
    二級毒品，不得無故持有或販賣，竟分別基於販賣第一級毒
    品海洛因、第二級毒品安非他命及甲基安非他命以營利之犯
    意，或基於共同犯意之聯絡（附表四部分），而以乙○○所
    持用之門號0000000000、丁○○所持用之0000000000、0000
    000000號等行動電話作為聯絡工具，於附表一至附表四所示
    時、地，販賣毒品海洛因、安非他命及甲基安非他命給丙○○、甲○○及戊○○等人，其等各次販賣或共同販賣之對象
    、時間、地點、交易過程及所得財物，均詳如附表一至四所
    載。嗣丁○○先於97年10月21日下午1時50分許，在台中縣
    后里鄉○○路18之3號與乙○○所租住之套房處為警查獲，
    並扣得其持用之0000000000、0000000000號等行動電話各1
    支（均含SIM卡）；乙○○則於97年11月20日下午3時35分許
    ，在台中縣后里鄉○○街○段61號之住處為警查獲，且扣得
    其持用之0000000000號行動電話1支（含SIM卡1枚）。
二、案經臺灣臺中地方法院檢察署檢察官指揮台中縣警察局偵查
    後起訴。
    理    由
壹、證據能力部分：
一、按被告以外之人於偵查中向檢察官所為陳述，除顯有不可信
    之情況者外，得為證據，刑事訴訟法第159條之1第2項定有
    明文。偵查中對被告以外之人（包括證人、鑑定人、告訴人
    、被害人及共同被告等）所為之偵查筆錄，或被告以外之人
    向檢察官所提之書面陳述，性質上均屬傳聞證據。惟現階段
    刑事訴訟法規定檢察官代表國家偵查犯罪、實施公訴，依法
    其有訊問被告、證人及鑑定人之權，證人、鑑定人且須具結
    ，而實務運作時，檢察官偵查中向被告以外之人所取得之陳
    述，原則上均能遵守法律規定，不致違法取供，其可信度極
    高，故被告以外之人前於偵查中所具結而為之證述，除反對
    該項供述得具有證據能力之一方已釋明「顯有不可信之情況
    」之理由外，不宜以該證人未能於審判中接受他造之反對詰
    問為由，即遽指該證人於偵查中之陳述不具證據能力。且所
    謂不可信性情況，法院應審酌被告以外之人於陳述時之外在
    環境及情況，例如：陳述時之心理狀況、有無受到外力干擾
    等，以為判斷之依據。本件證人丙○○、甲○○、戊○○、
    庚○○等人於檢察官偵查中，以證人之身分陳述，經告以具
    結義務及偽證處罰後，於命證人朗讀結文後具結，其等係於
    負擔偽證罪之處罰心理下證述，並以具結擔保其供述之真實
    性，又無受其他不當外力干擾之情形，況證人甲○○、戊○○、庚○○於本院審理為證時，皆未曾提及檢察官在偵查時
    有何不法取供之情形，則依上開說明，其等於偵查中之證言
    自均具有證據能力。又指定辯護人雖聲請傳喚證人丙○○，
    惟經本院傳拘無著，故無從就此項證據方法再實施調查，然
    此項結果並不能推翻證人丙○○於偵訊中證述之證據能力，
    應予敘明。
二、次按被告以外之人於審判外之陳述，雖不符刑事訴訟法第15
    9條之1至同條之4之規定，而經當事人於審判程序同意作為
    證據，法院審酌該言詞陳述或書面陳述作成時之情況，認為
    適當者，亦得為證據；當事人、代理人或辯護人於法院調查
    證據時，知有第159條第1項不得為證據之情形，而未於言詞
    辯論終結前聲明異議者，視為有前項之同意；乃該法第159
    條之5所明定。觀其立法意旨，乃在於傳聞證據未經當事人
    之反對詰問予以核實，原則上先予排除。惟若當事人已放棄
    反對詰問權，於審判程序中表明同意該等傳聞證據可作為證
    據；或於言詞辯論終結前未聲明異議，則基於尊重當事人對
    傳聞證據之處分權，及證據資料愈豐富，愈有助於真實發見
    之理念，且強化言詞辯論主義，使訴訟程序得以順暢進行，
    上開傳聞證據亦均具有證據能力。查本案除前開丙○○、甲○○、戊○○及庚○○等人於偵查中之證詞外，其餘在下列
    判決理由中所引為證據之各項證據資料（包括書證），並未
    經檢察官、被告及其指定辯護人聲明異議，且依卷證資料顯
    示，各該證據之作成狀態，也無違法不當或證據力明顯過低
    之瑕疵，則承首開之說明，亦均具有證據能力。
貳、實體部分：
一、訊據被告乙○○及丁○○雖坦承各有持用前述行動電話，也
    不爭執附表四編號2有關戊○○與庚○○因違反毒品危害防
    制條例之案件，而於97年10月7日下午4時40分許，在台中縣
    后里鄉○○路18之3號為警查獲，並扣得甲基安非他命1包等
    情節，然均矢口否認有何販賣第一、二毒品之犯行，被告乙○○辯稱：她不認識丙○○，更無販賣安非他命給丙○○，
    而她雖然認識甲○○及戊○○，但絕無販賣任何毒品與其2
    人；被告丁○○則辯稱：他僅曾與甲○○一同施用毒品而已
    ，未曾販賣毒品給甲○○，至於附表四部分，因當時他人在
    花蓮，不可能販賣毒品給戊○○云云。而指定辯護人為被告
    乙○○辯護略以：觀丙○○於偵查中之證詞，可知其使用00
    00000000號行動電話之時間，應係97年5月間之後，則其如
    何能以此支行動電話於97年2、3月間與被告乙○○聯繫購買
    安非他命之事？又丙○○未能於審判中到庭以釐清此項疑點
    ，且其為上開證詞時已距97年2、3月間有10月之久，若無其
    他事證補強，應不足證明被告乙○○確有此項犯行；再依證
    人甲○○於本院審理時所為證詞，可知甲○○於97年11月10
    日及16日並非直接向被告乙○○購買海洛因，至於97年11月
    6日該次，從事後甲○○與被告乙○○之通聯譯文，甲○○
    抱怨品質不佳，被告乙○○答稱那不是我的等語，也足證甲○○所購得之海洛因並非來自被告乙○○。復為被告丁○○
    辯護略以：甲○○於本院審理時證稱其於97年9至11月間所
    施用之海洛因，是與被告丁○○一起到台中拿的，那是被告
    丁○○的朋友，他有看到等語，故被告丁○○應無販賣海洛
    因給甲○○。及就附表四部分，為被告2人辯護略以：參卷
    附被告丁○○與戊○○於97年10月5日14時23分21秒許之通
    聯譯文，顯示當時是被告丁○○要向戊○○調取毒品，則被
    告2人如何能於是日再販賣毒品給戊○○？且由證人庚○○
    於本院審理時之證詞，可知販賣甲基安非他命給戊○○者，
    實乃綽號「阿龍」之人，而非被告2人。經查：
（一）附表一部分：
    1.證人丙○○於檢察官訊問時具結後證稱：他有施用毒品安
      非他命，但無施用海洛因之習慣，與被告乙○○已相識多
      年，也認識被告乙○○之男友即被告丁○○，並曾向被告
      乙○○購買安非他命2次，時間都在97年2、3月間，每次
      購買之金額均為2千元，皆由他前往被告乙○○位在台中
      縣后里鄉○○街之住處向乙○○購買；97年11月2日中午
      ，被告乙○○有以0000000000號行動電話撥打他持用之00
      00000000號行動電話，當時被告乙○○問他有無第一、二
      級毒品，他表示沒有；另翌日（3日）凌晨，被告乙○○
      再以上述電話與他聯繫，此因他於前1天傍晚曾電話詢問
      被告乙○○有無毒品，被告乙○○為此事回電給他，但後
      來沒有交易成功等語（見97年度偵字第27293號卷第35-36
      頁）。
    2.又證人丙○○曾多次因犯施用第二級毒品罪，而為本院先
      以89年度易字第369號判處有期徒刑3月，得易科罰金確定
      ，復以89年度易字第4362號判處有期徒刑6月，得易科罰
      金確定，又以92年度易字第719號判處有期徒刑8月確定，
      再以94年度易字第1432號判處有期徒刑10月確定；近期亦
      因涉嫌施用第二級毒品，而為臺灣臺中地方法院檢察署檢
      察官分別以98年度毒偵字第225、509號提起公訴在案等事
      實，有其臺灣高等法院被告前案紀錄表及上開起訴書等各
      1件附卷足稽，可見丙○○長期以來確有施用安非他命之
      毒癮。故其證稱曾向被告乙○○購買安非他命2次等語，
      初無瑕疵可指。
    3.再者，門號0000000000號行動電話乃警方於97年11月20日
      下午3時35分許，在台中縣后里鄉○○街○段61號查獲被告
      乙○○時所扣得，此有台中縣警察局刑事警大隊搜索筆錄
      、扣押物品目錄表等1件附卷可明（見中縣警刑大偵五字
      第0970016899號卷第60-62頁）。而上述行動電話1支雖非
      被告乙○○所有，然為其持用之事實，亦據被告乙○○於
      警詢、檢察官訊問及本院審理時均供承在卷（見中縣警刑
      大偵五字第0970016899號卷第2頁、上開第27293號偵查卷
      第79頁、本院卷第47頁背面-48頁）。且被告乙○○也確
      實有於97年11月2日12時57分5秒許及97年11月3日3時38分
      許，以上述行動電話主動撥打丙○○所持用之0000000000
      號行動電話，此有其間之通訊監察譯文附卷可參（見上開
      第27 293號偵查卷第30-31頁）；復觀其間2次通話之內容
      ，正如丙○○前開證詞所言，確實涉及毒品之交易。
    4.復查，被告乙○○自警詢時起至本件審結時止，從無提及
      與丙○○間有何嫌隙或結怨，則丙○○即無動機也不必要
      平白故冒被追訴偽證罪之危險，而無端構陷被告乙○○涉
      嫌販賣第二級毒品之重罪。
    5.案經綜合上述各節以觀，丙○○前開於偵查中所為不利於
      被告乙○○之證詞，言而有徵，顯屬實可採。
    6.被告乙○○雖於本院審理時辯稱她不認識丙○○，更無販
      賣安非他命給丙○○云云。惟其於偵查中經檢察官提示前
      開與丙○○間之通訊監察譯文時，不否認其間確有通訊監
      察譯文所記載之對話，還供稱有關97年11月3日當天之談
      話，其僅單純詢問丙○○而已，不知丙○○在講什麼（見
      上開第27293號偵查卷第79頁），由是足見被告於本院所
      為辯解，並非事實。另丙○○於檢察官訊問時，並無言及
      其係以0000000000號行動電話與被告乙○○持用之000000
      0000號行動電話聯繫，而於97年2、3月間兩度向被告乙○○購買安非他命；故此部分應無指定辯護人所言之疑義須
      待丙○○到庭釐清，併予敘明。
（二）附表二部分：
    1.證人甲○○於97年11月20日經檢察官訊問時，具結證稱其
      曾向被告乙○○購買第一級毒品海洛因3次，其各次買賣
      之詳情即如附表二所示（見97年度他字第3868號卷第44-5
      0頁）。
    2.附表二編號1部分，即97年11月6日下午約5時38分許，在
      台中縣后里鄉○○路附近之該次交易，並有甲○○所有00
      00000000號行動電話與被告乙○○持用之0000000000號行
      動電話，接連於97年11月6日16時53分51秒許、17時7分43
      秒許、17時38分3秒許通話，以確認交易之時間、地點、
      金額及至何處取得海洛因等事項之通訊監察譯文在卷可證
      （見98年度警聲搜字第151號卷第42-44頁）。故不僅被告
      乙○○此部分販賣海洛因之行為，已明確可認，也顯示甲○○所為證詞有相當之憑信性。
    3.由於甲○○上開證述於97年11月6日向被告乙○○購買海
      洛因6千元部分，已得證屬實，則發生在此之後，即附表
      二編號2、3所示於97年11月10日、同年11月16日又各向被
      告乙○○購買海洛因3千元等部分，因更接近甲○○於97
      年11月20日具結作證之時間，故甲○○就後2者之記憶當
      又比97年11月6日所進行之交易更為清晰。
    4.而被告乙○○於警詢時即已表明與甲○○並無糾紛仇恨（
      見中縣警刑大偵五字第0970016899號卷第9頁），還於檢
      察官訊問時供承曾於97年11月間2次提供海洛因給甲○○
      ，1次拿6千元，1次是3千元（見上開第27293號偵查卷第
      18、20頁），更擔保甲○○所言於97年11月6日之外，尚
      有於97年11月10日、16日再向被告乙○○購買海洛因等部
      分，應有其事。況甲○○就後2次交易之記憶，於97年11
      月20日為證時，必較97年11月6日之該次清晰，業見上3.
      所述。是綜觀以上各節後，甲○○偵查中所證述附表二編
      號2、3等部分，自無不予採信之理，而足認被告乙○○亦
      有此等犯行。
    5.證人甲○○雖於本院審理時結證後改口證稱：97年11月間
      他是與被告乙○○一同向上手購買海洛因，共有4、5次，
      2人都有出錢云云（見本院卷第135頁）。惟經提示其上開
      偵查中具結之證詞，並為檢察官詰問其何以未於偵查中吐
      露上情時，甲○○沈默許久未答（見本院卷第137頁）。
      查甲○○與被告乙○○之間並無仇恨，已為被告乙○○所
      是認，有如前述，復有其與被告乙○○之間於97年11月6
      日之通訊監察譯文可證其間確有買賣海洛因之行為，兼之
      甲○○對上開檢察官之詰問沈默許久未能為合乎事理及常
      情之說明，則其於本院所為證詞即因顯有刻意偏袒被告乙○○之虞，而不足認屬事實。
    6.又甲○○固有於97年11月6日21時10分6秒許，撥打000000
      0000號行動電話，而對被告乙○○稱「妳那個也不好」，
      經被告乙○○表示「明天再過來講，那不是我的」，有該
      次通訊監察譯文在卷可查（見98年度警聲搜字第151號卷
      第44頁）。指定辯護人就此雖為被告乙○○辯護：97年11
      月6日該次，以事後甲○○與被告乙○○之通聯譯文，甲○○抱怨品質不佳，被告乙○○答稱那不是我的，可知甲○○所購得之海洛因並非來自被告乙○○等語。然上開談
      話適足以證明甲○○確有於附表二編號1所載時地向被告
      乙○○購買海洛因，才會於後來向被告乙○○反映上情，
      更足見其於本院為證時改稱是與被告乙○○一同向上手購
      買海洛因云云，並不實在；至於被告乙○○於販賣海洛因
      給甲○○之後，在上述通話中所言「那不是我的」，不論
      真意為何，就其先前之販賣行為已不生影響，故本院未予
      有利之判斷。
（三）附表三部分：
    1.關於甲○○於附表三所載時地，5次向被告丁○○購買毒
      品海洛因等情節，亦據證人甲○○於97年11月20日受檢察
      官訊問時，具結證述在卷（見97年度他字第3868號卷第44
      -50頁）。
    2.門號0000000000、0000000000號等行動電話2支乃警方於9
      7年10月21日下午1時50分許，在台中縣后里鄉○○路18之
      3號查獲被告丁○○時所扣得等情節，有台中縣警察局搜
      索扣押筆錄、扣押物品目錄表等存卷可參（見中縣警刑大
      偵五字第0970016899號卷第66-69頁）；且此2支行動電話
      雖非被告丁○○所有，然確為其持用之事實，迭經被告丁○○於警詢、檢察官訊問及本院審理時供承在卷（見上開
      第27293號偵查卷第49、60頁、本院卷第48頁）。而附表
      三編號4、5所載等2次發生於97年10月13日之販賣行為，
      便有甲○○以0000000000號行動電話與被告丁○○所持用
      之0000000000號行動電話於97年10月13日5時38分15秒許
      、97年10月13日23時3分38秒許通話之通訊監察譯文可證
      為真（見中縣警刑大偵五字第0970016899號卷第50、51頁
      ）。
    3.另一方面，被告丁○○於97年11月28日經檢察官訊問時，
      不諱言曾與甲○○數次約在三豐路或甲后路交易毒品海洛
      因（見上開第27293號偵查卷第61頁），可見除已得證之
      附表三編號4、5等2次外，甲○○前於偵查中所言尚有附
      表三編號1至3等3次在三豐路與甲后路向被告丁○○購買
      毒品海洛因等證詞，也有憑信性。
    4.又至本件審結時止，均未據被告丁○○或證人甲○○表示
      其間曾有何摩擦或不快，故甲○○於偵查中所證述附表三
      編號1至3等部分，應屬實而可採。
    5.甲○○於本院為證時，雖亦推翻前詞，改稱其97年9、10
      月間所施用之海洛因是與被告丁○○所合資購買，總共有
      5、6次，且皆為其電話聯繫被告丁○○後，乘坐被告丁○○駕駛之車輛，一同到台中巿某處拿的（見本院卷第134-
      135頁）。但甲○○是與被告丁○○合資購買，或是向被
      告丁○○購買海洛因，其基本事實完全不同，以甲○○之
      智識程度當能完全區分，此參甲○○於偵查中指證被告丁○○販賣海洛因，已詳述其動機為「（檢察官問：是否知
      道具結後之效果？）答：知道，我是基於自己的自由意志
      要指認的，沒有被脅迫。所以希望確實破獲毒品來源時，
      可以減輕刑期」、「（問：為何會指述丁○○、乙○○販
      毒的事實？）答：因為我確實有向他們購買」、「（問：
      是否與乙○○、丁○○有恩怨糾紛？）答：沒有。我不是
      挾怨報復，我確實有向他們購買」、「（問：現在是否還
      清楚記得購買的時地？）答：清楚，因為購買的時間距離
      沒有很久」等語（見97年度他字第3868號卷第47頁），更
      可知甲○○絕不可能將其間係合資購買或係其向被告丁○○購買等2者混淆，致無法說明清楚。再者，甲○○於本
      院審理時，經檢察官詰問其何以不於偵查中表明與被告丁○○合資購買、其先前於偵查中之陳述是否不實等問題時
      ，甲○○2度沈默許久而未答（見本院卷第137、138頁）
      。顯而易見，甲○○於本院所為證詞之可信性不足，致無
      法予被告丁○○有利之認定。
（四）附表四部分：
    1.戊○○與庚○○因違反毒品危害防制條例案件，而為警持
      本院核發之搜索票於97年10月7日下午4時40分許，在其等
      位於台中縣后里鄉○○路18之3號之租住處查獲，並扣得
      安非他命1包等情節，有本院之搜索票、台中縣警察局刑
      事警察大隊搜索筆錄、扣押物品目錄表等影本各1件在卷
      足憑（見中縣警刑大偵一字第0970015331號影本第25-30
      頁）。其等為警採集尿液送檢驗之結果均呈甲基安非他命
      陽性反應，且扣得之安非他命1包，經檢出甲基安非他命
      成份（驗餘淨重1.4603公克）等事實，則有中山醫學大學
      附設醫院檢驗科藥物檢測中心尿液檢驗報告影本2紙、行
      政院衛生署草屯療養院鑑定書1份等附卷可明（見97年度
      偵字第24033號影卷第17-18頁）。
    2.戊○○於上述被查獲之翌日即97年10月8日為檢察官訊問
      時，便結證稱其於97年10月5日下午約4、5時許，在台中
      縣后里鄉○○路18之3號被告乙○○之住處，向被告乙○○購買海洛因1包，價格6千元，且其有時向被告乙○○購
      買海洛因，有時則向其男友即綽號阿越仔之被告丁○○購
      買海洛因；另最近1次是於前1日（即10月7日）上午約10
      時許向被告乙○○購買安非他命1包，但尚未付款等語（
      見上開第24033號影卷第7頁）。
    3.而戊○○之女友庚○○亦於97年10月8日檢察官訊問時，
      結證稱戊○○有於97年10月5日下午，前去被告乙○○之
      住處，向被告乙○○及丁○○購買海洛因；97年10月7日
      上午，又向被告乙○○購買安非他命1包，被告乙○○並
      持至台中縣后里鄉○○路18之3號其與戊○○之住處，交
      付給戊○○，然其等尚未給付該包安非他命之金額（見上
      開第24033號影卷第4頁背面）。
    4.庚○○復於97年11月11日向檢察官結證稱被告2人確有附
      表四編號1、2等2次分別販賣第一、二毒品海洛因及安非
      他命等犯行（見上開第24033號影卷第24-25頁）。
    5.庚○○於97年12月4日檢察官訊問時，再具結證述：其與
      戊○○為男女朋友關係，在一起一、二年了，並因戊○○
      而認識被告2人，且戊○○與被告丁○○較常接觸，如果
      只有被告乙○○單獨在家，戊○○不會自己過去，而97年
      10月5當天，戊○○確有打電話給被告丁○○，然後前往
      被告丁○○之住處，向被告2人購買海洛因，另其與戊○○於97年10月7日為警查獲當天所扣得之安非他命，乃當
      天向被告乙○○所購得，但尚未給付價金（見97年度他字
      第3868號卷第67-70頁）。
    6.戊○○於98年1月13日檢察官訊問時，復結證稱其有向被
      告乙○○購買海洛因及安非他命，且其主要都是打電話給
      被告丁○○比較多，因為被告乙○○、丁○○住在一起，
      手機也是互用；當時被告2人租住在其住處後方，欲向被
      告2人購買毒品時，皆由其打電話給被告等，有時則由被
      告等主動至其住處交易，而其於97年10月7日為警查獲當
      天，即係被告乙○○主動至其住處將安非他命販賣給他（
      見97年度偵字第27293號偵查卷第96-97頁）。
    7.98年1月16日，戊○○與庚○○於檢察官訊問時，均具結
      而證稱97年10月7日其等為警查獲當天，被告乙○○在其
      等住處，將安非他命1包販賣給戊○○，並說丁○○好像
      是去屏東，等丁○○回來，再通知戊○○是多少錢；他們
      向被告2人購買毒品之交易方式，有時是被告乙○○先將
      毒品交付給他們，然後他們再算錢給被告丁○○；且他們
      是以0000000000號行動電話與被告2人持用之0000000000
      號行動電話聯繫，而在電話中說他們要過去，就是代表要
      向被告2人購買安非他命、海洛因之意，錢有時拿給被告
      乙○○，有時拿給被告丁○○；戊○○有於97年10月7日1
      時3分許打電話給被告丁○○，被告丁○○稱無法趕回去
      ，但會要被告乙○○處理，後來被告乙○○有先過去他們
      住處向戊○○拿5千元，這是先前向被告丁○○購買海洛
      因所積欠之金額（見97年度偵字第29082號卷第6-12頁）
      。
    8.戊○○與庚○○前開多次證詞，直指被告2人確有附表四
      等2次犯行，彼此間先後所述，互核大致相符；尤其參卷
      附0000000000號行動電話於97年10月7日1時3分16秒許與
      被告丁○○所持用之0000000000號、於97年10月7日11時7
      分42秒許與被告乙○○所持用之0000000000號等行動電話
      間之通訊監察譯文（見中縣警刑大偵一字第0970018643號
      卷第34-35頁），及被告丁○○另外持用之0000000000號
      行動電話與戊○○之0000000000號行動電話於97年10月5
      日14時23分21秒許之通訊監察譯文（見98年度警聲搜字第
      151號卷第16頁），更可見其等證詞所言不虛。
    9.被告丁○○於97年12月1日警詢時，自承戊○○與庚○○
      為警查獲當天所扣得之甲基安非他命1包乃其以電話聯繫
      而來等情節（見中縣警刑大偵一字第0970018643號卷第4-
      5頁），又於97年11月28日檢察官訊問時，供承戊○○曾
      撥打他持用之0000000000號行動電話向他調取毒品（見97
      年度偵字第27293號卷第60頁）；而被告乙○○則曾於97
      年12月2日警詢時供稱她有於97年10月7日上午約10時左右
      ，幫被告丁○○送交安非他命1包給戊○○，數量她不清
      楚，價錢她要戊○○自己跟被告丁○○結算等語（見中縣
      警刑大偵一字第0970018643號卷第11頁）。此等被告2人
      之自白，因核與上述各項調查所得之證據資料相符，顯為
      事實，自皆可採為證據。
    10.案經綜覽以上各項證據方法加以判斷後，被告2人確有共
      同實施如附表四所載販賣第一、二級毒品等行為，已至一
      般人均可無所懷疑之程度，且其等否認犯行之辯解皆不足
      採。
    11.證人庚○○於本院為證時雖另稱97年10月7日上午，別有1
      名真實身分不詳、綽號「阿龍」之成年男子與被告乙○○
      一同去其住處，而將該包後來經扣案之甲基安非他命交付
      戊○○（見本院卷第81-82頁）；惟庚○○、戊○○前此
      均無此項說法，且戊○○於本院為證時也表示只有被告乙○○1人前去而已，他記得只有被告乙○○拿給他（見本
      院卷第85頁背面、第88頁背面），本院因認當天應只有被
      告乙○○至證人住處將甲基安非他命1包交付給戊○○，
      而無綽號「阿龍」之人參與其事。至戊○○於本院尚證述
      未曾向被告丁○○拿過海洛因或安非他命等語（見本院卷
      第88頁），則因被告丁○○確有與乙○○共犯附表四部分
      之事證，已析陳如前述，不因戊○○此等證詞而受影響，
      故未加採信。
（五）販賣毒品乃毒品危害防制條例所規定之重罪，且為杜絕毒
      品泛濫，各級司法單位嚴加查緝，眾所週知，則若無利可
      圖，行為人不致一再涉險與人交易。又一般司法實務上，
      除被告自承外，幾難查得行為人實際獲利之情形，則坦承
      犯行者被論以販賣之重典，矢口否認者，反因有無得利難
      以究明而被輕縱，誠非事理之平。故除有具體事例可證確
      未取得任何利潤外，於一般交易之情形，認定販賣之人必
      有一定利得，應不違反經驗法則及論理法則。以上述說明
      觀諸本案，被告2人與丙○○、甲○○、戊○○及庚○○
      等人間並無特殊情誼，也無其他事證可認被告等係以從上
      手所取得之原價而轉售給丙○○等人，故被告等應係基於
      營利之犯意，於附表四部分並有共同犯意之聯絡，而分別
      實施各該販賣行為。
（六）綜上所述，本件事證已明，被告等分別或共同販賣第一、
      二級毒品等犯行，已足可認定。
二、核被告乙○○、丁○○所為，均係犯毒品危害防制條例第4
    條第1項之販賣第一級毒品罪、同法條第2項之販賣第二級毒
    品罪。其等為販賣而持有第一級毒品海洛因及第二級毒品安
    非他命、甲基安非他命之低度行為，應為各次販賣之高度行
    為所吸收，均不另論罪。又被告2人間就附表四部分所犯者
    ，具有犯意聯絡及行為分擔，皆為共同正犯。再者，修正前
    刑法第56條連續犯之規定，已於95年7月1日起廢除，本案被
    告等犯罪在95年7月1日之後，自無修正前刑法第56條連續犯
    之適用；又學理上所謂之「集合犯」，係一種構成要件類型
    ，亦即立法者針對特定刑罰規範之構成要件，已預設其本身
    係持續實行之複次行為，具備反覆、延續之行為特徵，將之
    總括或擬制成一個構成要件之「集合犯」行為，此種犯罪以
    反覆實行為典型、常態之行為方式，具侵害法益之同一性，
    因刑法評價上為構成要件之行為單一，因而僅包括的成立一
    罪。而毒品危害防制條例第4條第1、2項之販賣第一、二級
    毒品等罪，在95年7月1日修正刑法施行前，並未被認係「集
    合犯」，而在上開刑法修正時（或在此後），亦未經立法機
    關另為「集合犯」之立法；且被告等如附表一至四各次販賣
    毒品之行為，其時間、地點均截然可分，主觀上顯非出於一
    次之決意，依社會通念，當以評價為數罪始較適當，方符刑
    罰公平原則。故被告2人上開各次所犯販賣第一、二級毒品
    等罪，因犯意各別，行為互殊，均應分論併罰。再者，被告
    乙○○、丁○○分別有前開犯罪事實欄一首起所載經法院判
    處徒刑確定之前案紀錄，並各於97年10月22日、94年6月16
    日執行完畢等事實，有臺灣高等法院被告前案紀錄表、臺灣
    臺中地方法院檢察署刑案資料查註紀錄表等各1份附卷足按
    ，其等於上述徒刑執行完畢後之5年內，被告乙○○故意再
    犯附表二所示有期徒刑以上之罪，被告丁○○則故意犯附表
    三、四等有期徒刑以上之罪，均為累犯，應依刑法第47條第
    1項之規定，就其等各該次所犯毒品危害防制條例第4條第1
    項之販賣第一級毒品罪、第2項之販賣第二級毒品罪，於法
    定刑為死刑及無期徒刑以外之部分，均加重其刑。惟被告等
    每次販賣第一級毒品海洛因之所得，介於1千元至6千元之間
    ，著實不多，合計亦僅1萬餘元，此等危害遠不及於大量且
    長期販賣海洛因之盤商，若科以最輕之法定本刑無期徒刑，
    仍嫌過苛，難認符合罪刑相當原則及比例原則，也無以與上
    述危害國人健康最劇者有所區隔，而在客觀上足以引起一般
    人之同情，爰依刑法第59條所定，就其等所犯販賣第一級毒
    品海洛因之各次犯行，均酌量減輕其刑，且就其等構成累犯
    之部分，皆先加後減之。爰審酌被告均明知海洛因等毒品對
    人體危害甚大，為牟取個人不法利益，竟不惜以之戕害他人
    身心，惡性不輕，又矢口否認犯行，未見悔悟，然所販賣之
    毒品數量均不多，所得亦屬有限，遂再考量其等素行、犯罪
    之方法、手段、所生危害等一切情狀後，就其等所犯各罪，
    分別量處如主文所示之刑，及定其等應執行之刑。如附表一
    至四所示，被告等販賣第一、二級毒品所得之財物（關於附
    表四，編號1部分所得為5千元，編號2部分則尚無所得），
    因均無扣案，故皆應依毒品危害防制條例第19條第1項之規
    定，宣告沒收之，且其等各自所犯部分，如全部或一部不能
    沒收時，以各自之財產抵償之；至於附表四編號1共犯所得
    部分，則應連帶沒收，如全部或一部不能沒收時，以其等財
    產連帶抵償之。末查，扣案門號0000000000、0000000000、
    0000000000號等行動電話各1支（均含SIM卡），因皆非被告
    2人所有，已見前述，故均不諭知沒收。
據上論斷，應依刑事訴訟法第299條第1項前段，毒品危害防制條
例第4第1項、第2項、第19條第1項，刑法第11條前段、第28條、
第47條第1項、第59條、第51條第5款，判決如主文。
本案經檢察官己○○到庭執行職務。
中    華    民    國    98    年    4     月    17    日
                  刑事第六庭    審判長法  官  施慶鴻
                                      法  官  李秋娟
                                      法  官  莊深淵
以上正本證明與原本無異。
如不服本判決應於收受判決後10日內向本院提出上訴書狀，並應
敘述具體理由；其未敘述上訴理由者，應於上訴期間屆滿後20日
內向本院補提理由書（均須按他造當事人之人數附繕本）「切勿
逕送上級法院」。
                                書記官  吳彩華
中    華    民    國    98    年    4     月    17    日
附錄論罪科刑法條
毒品危害防制條例第4條：
製造、運輸、販賣第一級毒品者，處死刑或無期徒刑；處無期徒
刑者，得併科新臺幣1千萬元以下罰金。
製造、運輸、販賣第二級毒品者，處無期徒刑或7年以上有期徒
刑，得併科新臺幣7百萬元以下罰金。
製造、運輸、販賣第三級毒品者，處5年以上有期徒刑，得併科
新臺幣5百萬元以下罰金。
製造、運輸、販賣第四級毒品者，處3年以上10年以下有期徒刑
，得併科新臺幣3百萬元以下罰金。
製造、運輸、販賣專供製造或施用毒品之器具者，處1年以上7年
以下有期徒刑，得併科新臺幣1百萬元以下罰金。
前五項之未遂犯罰之。
附表一：被告乙○○單獨販賣第二級毒品安非他命部分
┌──┬───┬─────┬──────────┬───────────┐
│編號│販賣之│販賣之時間│交易過程及被告販賣毒│被告所犯罪名及科刑（含│
│    │對象  │及地點    │品所得之財物        │主刑及從刑）          │
├──┼───┼─────┼──────────┼───────────┤
│    │丙○○│97年2、3月│丙○○前往乙○○上開│乙○○販賣第二級毒品，│
│    │      │間某日，在│住處後，乙○○將安非│處有期徒刑柒年貳月；因│
│1   │      │台中縣后里│他命1包販賣給丙○○ │販賣第二級毒品所得之財│
│    │      │鄉○○街2 │，得款新臺幣（下同）│物新臺幣貳仟元沒收，如│
│    │      │段61號。  │2千元。             │全部或一部不能沒收時，│
│    │      │          │                    │以其財產抵償之。      │
├──┼───┼─────┼──────────┼───────────┤
│    │丙○○│編號1所載 │丙○○於上述編號1所 │乙○○販賣第二級毒品，│
│    │      │時間後，於│載時、地向乙○○購買│處有期徒刑柒年貳月；因│
│    │      │97年2、3月│過安非他命後，又前往│販賣第二級毒品所得之財│
│2   │      │間某日，亦│乙○○之住處，由王玉│物新臺幣貳仟元沒收，如│
│    │      │在台中縣后│如再將安非他命1包販 │全部或一部不能沒收時，│
│    │      │里鄉○○街│賣給丙○○，而得款2 │以其財產抵償之。      │
│    │      │2段61號。 │千元。              │                      │
└──┴───┴─────┴──────────┴───────────┘
附表二：被告乙○○單獨販賣第一級毒品海洛因部分
┌──┬───┬─────┬──────────┬───────────┐
│編號│販賣之│販賣之時間│交易過程及被告販賣毒│被告所犯罪名及科刑（含│
│    │對象  │及地點    │品所得之財物        │主刑及從刑）          │
├──┼───┼─────┼──────────┼───────────┤
│    │甲○○│97年11月6 │甲○○以其所有門號為│乙○○販賣第一級毒品，│
│    │      │日下午約5 │0000000000號之行動電│累犯，處有期徒刑拾伍年│
│    │      │時38分許，│話與乙○○所持用門號│肆月；因販賣第一級毒品│
│1   │      │在台中縣后│為0000000000號之行動│所得之財物新臺幣陸仟元│
│    │      │里鄉○○路│電話聯繫購買第一級毒│沒收，如全部或一部不能│
│    │      │附近。    │品海洛因之時、地、數│沒收時，以其財產抵償之│
│    │      │          │量及價格後，由乙○○│。                    │
│    │      │          │將海洛因1包販賣給于 │                      │
│    │      │          │鴻龍，得款6千元。   │                      │
├──┼───┼─────┼──────────┼───────────┤
│    │甲○○│97年11月10│甲○○以上開行動電話│乙○○販賣第一級毒品，│
│    │      │日下午約3 │撥打乙○○所持用之09│累犯，處有期徒刑拾伍年│
│    │      │時許，在台│00000000號行動電話，│貳月；因販賣第一級毒品│
│2   │      │中縣后里鄉│雙方談妥交易之時、地│所得之財物新臺幣參仟元│
│    │      │中興街附近│、數量及價格後，由王│沒收，如全部或一部不能│
│    │      │。        │玉如將海洛因1包販賣 │沒收時，以其財產抵償之│
│    │      │          │給甲○○，得款3千元 │。                    │
│    │      │          │。                  │                      │
├──┼───┼─────┼──────────┼───────────┤
│    │甲○○│97年11月16│同上。              │乙○○販賣第一級毒品，│
│    │      │日下午約5 │                    │累犯，處有期徒刑拾伍年│
│    │      │時許，在台│                    │貳月；因販賣第一級毒品│
│3   │      │中縣后里鄉│                    │所得之財物新臺幣參仟元│
│    │      │中興街附近│                    │沒收，如全部或一部不能│
│    │      │。        │                    │沒收時，以其財產抵償之│
│    │      │          │                    │。                    │
└──┴───┴─────┴──────────┴───────────┘
附表三：被告丁○○單獨販賣第一級毒品海洛因部分
┌──┬───┬─────┬──────────┬───────────┐
│編號│販賣之│販賣之時間│交易過程及被告販賣毒│被告所犯罪名及科刑（含│
│    │對象  │及地點    │品所得之財物        │主刑及從刑）          │
├──┼───┼─────┼──────────┼───────────┤
│    │甲○○│97年9月29 │甲○○以其所有門號為│丁○○販賣第一級毒品，│
│    │      │日下午3時 │0000000000號之行動電│累犯，處有期徒刑拾伍年│
│    │      │許，在台中│話與丁○○所持用門號│貳月；因販賣第一級毒品│
│1   │      │縣后里鄉三│為0000000000號之行動│所得之財物新臺幣壹仟元│
│    │      │豐路與甲后│電話聯繫購買第一級毒│沒收，如全部或一部不能│
│    │      │路口附近。│品海洛因之時、地、數│沒收時，以其財產抵償之│
│    │      │          │量及價格後，由丁○○│。                    │
│    │      │          │將海洛因1包販賣給于 │                      │
│    │      │          │鴻龍，得款1千元。   │                      │
├──┼───┼─────┼──────────┼───────────┤
│    │甲○○│97年10月2 │同上。              │丁○○販賣第一級毒品，│
│    │      │日下午3時 │                    │累犯，處有期徒刑拾伍年│
│    │      │許，在台中│                    │貳月；因販賣第一級毒品│
│2   │      │縣后里鄉三│                    │所得之財物新臺幣壹仟元│
│    │      │豐路與甲后│                    │沒收，如全部或一部不能│
│    │      │路口附近。│                    │沒收時，以其財產抵償之│
│    │      │          │                    │。                    │
├──┼───┼─────┼──────────┼───────────┤
│    │甲○○│97年10月10│甲○○以其所有門號為│丁○○販賣第一級毒品，│
│    │      │日上午8時 │0000000000號之行動電│累犯，處有期徒刑拾伍年│
│    │      │許，在台中│話與丁○○所持用門號│貳月；因販賣第一級毒品│
│3   │      │縣后里甲后│為0000000000號之行動│所得之財物新臺幣壹仟伍│
│    │      │路之豐興鐵│電話談妥交易第一級毒│佰元沒收，如全部或一部│
│    │      │工廠附近。│品海洛因之時、地、數│不能沒收時，以其財產抵│
│    │      │          │量及價格後，由丁○○│償之。                │
│    │      │          │將海洛因1包販賣給于 │                      │
│    │      │          │鴻龍，得款1千5百元。│                      │
├──┼───┼─────┼──────────┼───────────┤
│    │甲○○│97年10月13│甲○○以上開行動電話│丁○○販賣第一級毒品，│
│    │      │日清晨5時 │撥打丁○○所持用之09│累犯，處有期徒刑拾伍年│
│    │      │38分許，在│00000000號行動電話，│貳月；因販賣第一級毒品│
│4   │      │台中縣后里│談妥交易之時、地後，│所得之財物新臺幣貳仟元│
│    │      │鄉○○路口│由丁○○將海洛因1包 │沒收，如全部或一部不能│
│    │      │。        │販賣給甲○○，得款2 │沒收時，以其財產抵償之│
│    │      │          │千元。              │。                    │
├──┼───┼─────┼──────────┼───────────┤
│    │甲○○│97年10月13│甲○○以上開行動電話│丁○○販賣第一級毒品，│
│    │      │日晚間11時│撥打丁○○所持用之09│累犯，處有期徒刑拾伍年│
│    │      │3分許，在 │00000000號行動電話，│貳月；因販賣第一級毒品│
│5   │      │台中縣后里│談妥交易之時、地後，│所得之財物新臺幣壹仟伍│
│    │      │鄉○○路口│由丁○○將海洛因1包 │佰元沒收，如全部或一部│
│    │      │。        │販賣給甲○○，得款1 │不能沒收時，以其財產抵│
│    │      │          │千5百元。           │償之。                │
└──┴───┴─────┴──────────┴───────────┘
附表四：被告乙○○與丁○○共同販賣第一級毒品海洛因及第二
        級毒品甲基安非他命等部分
┌──┬───┬─────┬──────────┬───────────┐
│編號│販賣之│販賣之時間│交易過程及被告販賣毒│被告所犯罪名及科刑（含│
│    │對象  │及地點    │品所得之財物        │主刑及從刑）          │
├──┼───┼─────┼──────────┼───────────┤
│    │戊○○│97年10月5 │乙○○與丁○○基於販│乙○○共同販賣第一級毒│
│    │      │日下午約4 │賣第一級毒品海洛因以│品，處有期徒刑拾伍年貳│
│    │      │、5時許， │營利之共同犯意聯絡，│月；因共同販賣第一級毒│
│    │      │在台中縣后│於戊○○先與丁○○談│品所得之財物新臺幣伍仟│
│    │      │里鄉○○路│妥欲購買第一級毒品海│元，應與丁○○連帶沒收│
│    │      │18之3號王 │洛因後，再由乙○○於│，如全部或一部不能沒收│
│    │      │玉如及翁志│上開時地將海洛因1包 │時，以其等財產連帶抵償│
│1   │      │明所租住之│以6千元之代價販賣而 │之。                  │
│    │      │套房內。  │交付給戊○○。戊○○│丁○○共同販賣第一級毒│
│    │      │          │取得該包海洛因後，供│品，累犯，處有期徒刑拾│
│    │      │          │與庚○○一同施用，且│伍年肆月；因共同販賣第│
│    │      │          │至97年10月7日凌晨， │一級毒品所得之財物新臺│
│    │      │          │始在其住處，將上述價│幣伍仟元，應與乙○○連│
│    │      │          │金中之5千元交給受翁 │帶沒收，如全部或一部不│
│    │      │          │志明指示前去收款之王│能沒收時，以其等財產連│
│    │      │          │玉如。              │帶抵償之。            │
├──┼───┼─────┼──────────┼───────────┤
│    │戊○○│97年10月7 │乙○○與丁○○基於販│乙○○共同販賣第二級毒│
│    │      │日上午11時│賣第二級毒品甲基安非│品，處有期徒刑柒年貳月│
│    │      │7分許，在 │他命以營利之共同犯意│。                    │
│    │      │台中縣后里│聯絡，於戊○○在97年│丁○○共同販賣第二級毒│
│    │      │鄉○○路18│10月7日凌晨1時3分許 │品，累犯，處有期徒刑柒│
│    │      │之3號高志 │，以其持用之00000000│年肆月。              │
│    │      │昌與庚○○│35號行動電話與丁○○│                      │
│    │      │所租住之套│所持用之0000000000號│                      │
│    │      │房內。    │行動電話談妥欲購買毒│                      │
│    │      │          │品後，丁○○即指示王│                      │
│    │      │          │玉如與戊○○聯繫，王│                      │
│2   │      │          │玉如即以0000000000號│                      │
│    │      │          │行動電話與上開戊○○│                      │
│    │      │          │所使用之電話接洽，而│                      │
│    │      │          │於左列時、地，販賣第│                      │
│    │      │          │二級毒品甲基安非他命│                      │
│    │      │          │1包給戊○○，代價為7│                      │
│    │      │          │千元。惟戊○○尚未付│                      │
│    │      │          │款，即與庚○○於同日│                      │
│    │      │          │下午4時40分許在上址 │                      │
│    │      │          │為警查獲，並扣得該包│                      │
│    │      │          │甲基安非他命（驗餘淨│                      │
│    │      │          │重1.4603公克）。    │                      │
└──┴───┴─────┴──────────┴───────────┘


司法院資訊處製作；財團法人民間司法改革基金會備份。
